臺灣臺北地方法院民事裁定
110年度消債更字第209號
聲  請  人  
即債務人    嚴茗澄  

代  理  人  陳怡均律師
相  對  人  
即債權人    第一商業銀行股份有限公司

法定代理人  邱月琴   
相  對  人  
即債權人    渣打國際商業銀行股份有限公司
                      設臺北市○○區○○街000號0樓及000號0樓至0樓、00樓至00樓
法定代理人  龐維哲  
相  對  人  
即債權人    遠東國際商業銀行股份有限公司
                      設臺北市○○區○○○路0段00000000000號0樓  
法定代理人  侯金英  
相  對  人  
即債權人    凱基商業銀行股份有限公司
                      設臺北市○○區○○○路000號0樓、00樓及00樓
法定代理人  魏寶生  
相  對  人  
即債權人    台新國際商業銀行股份有限公司
                      設臺北市○○區○○○路0段00號0樓及地下0樓
法定代理人  吳東亮  
相  對  人  
即債權人    裕富數位資融股份有限公司

法定代理人  許國興  
相  對  人  
即債權人    廿一世紀數位科技股份有限公司

法定代理人  周以明  
上列當事人間消費者債務清理之更生事件，本院裁定如下：
    主  文
債務人甲○○自中華民國110年10月22日下午4時起開始更生程序。
命司法事務官進行本件更生程序。
　　理　由
一、按債務人不能清償債務或有不能清償之虞者，得依本條例所
    定更生或清算程序，清理其債務；債務人無擔保或無優先權
    之本金及利息債務總額未逾新臺幣（下同）1,200萬元者，
    於法院裁定開始清算程序或宣告破產前，得向法院聲請更生
    ；債務人對於金融機構負債務者，在聲請更生或清算前，應
    向最大債權金融機構請求協商債務清償方案，或向其住、居
    所地之法院或鄉、鎮、市、區調解委員會聲請債務清理之調
    解，消費者債務清理條例（下稱消債條例）第3條、第42條
    第1項、第151條第1項分別定有明文。此係所謂前置協商主
    義，從而，債務人於協商程序中，自應本於個人實際財產及
    收支狀況，依最大誠信原則，商討解決方案。如終究不能成
    立協商，於聲請更生或清算時，法院審酌上開條文所謂「不
    能清償或有不能清償之虞」，允宜綜衡債務人全部收支、信
    用及財產狀況，評估是否因負擔債務，而不能維持人性尊嚴
    之最基本生活條件，所陳報之各項支出，是否確屬必要性之
    支出，如曾有協商方案，其條件是否已無法兼顧個人生活之
    基本需求等情，為其判斷之準據。又法院開始更生程序之裁
    定，應載明其年、月、日、時，並即時發生效力。法院開始
    更生或清算程序後，得命司法事務官進行更生或清算程序，
    必要時得選任律師、會計師或其他適當之自然人或法人1人
    為監督人或管理人，復為同條例第45條第1項、第16條第1項
    所明定。
二、聲請意旨略以：伊積欠無擔保債務共計新臺幣(下同)856,46
    0元，現為海運業務員，月收入僅28,500元，實無資力得以
    清償債務，爰依法聲請更生等語。
三、經查：
  ㈠債務人主張其有不能清償債務之情事，於民國110年4月22日
    具狀向本院聲請更生（見本院卷第19頁），債務人曾以書面
    向最大債權金融機構凱基商業銀行股份有限公司（下稱凱基
    商銀）請求共同協商債務清償方案而不成立等情，有前置協
    商不成立通知書在卷可參（見本院卷第55頁）。準上所述，
    本院應綜合債務人目前全部收支及財產狀況，評估其是否已
    達不能維持符合人性尊嚴之最低生活條件，而有「不能清償
    債務或有不能清償之虞」之情形。
　㈡債務人平均每月收入及財產狀況：
　⒈債務人主張現於驊隆國際股份有限公司（下稱驊隆公司）擔
    任業務人員，每月薪資28,500元，且無領取任何補助或津貼
    乙情，有債務人所提卷附107年至108年度綜合所得稅各類所
    得資料清單、全國財產稅總歸戶財產查詢清單、薪資明細表
    、勞工保險被保險人投保資料表、第一銀行存款交易明細、
    中國信託商業銀行股份有限公司存款交易明細（下稱中國信
    託商銀）等件為證（見北院卷第27至60頁、第107至174頁）
    ，復有臺北市政府社會局110年5月20日函附卷可稽（見本院
    卷第97頁），堪信債務人主張為真。則債務人每月平均實領
    薪資收入應為28,500元。
　⒉債務人主張名下除富邦人壽PL增值分紅終身壽險及金融機構
    存款外，無其他財產乙情，業據債務人提出之全國財產稅總
    歸戶財產查詢清單、第一銀行存款交易明細、中國信託商銀
    存款交易明細等件為證（見165號卷第51頁，第107至174頁
    、第109至112頁、第121至123頁），堪信債務人上開主張為
    真。
　⒊準上，本院應以債務人現任職於驊隆公司每月平均薪資28,50
    0元，作為計算債務人目前償債能力之依據。
  ㈢債務人支出狀況（含個人支出及扶養費）：
　⒈按債務人必要生活費用，以最近一年衛生福利部或直轄市政
    府所公告當地區每人每月最低生活費1.2倍定之；受扶養者
    之必要生活費用，準用第1項規定計算基準數額，並依債務
    人依法應負擔扶養義務之比例認定之；債務人聲請更生或清
    算時所提財產及收入狀況說明書，其表明每月必要支出之數
    額，與本條例第64條之2第1項、第2項規定之認定標準相符
    者，毋庸記載原因、種類及提出證明文件，消債條例第64條
    之2第1、2項，消費者債務清理條例施行細則第21條之1第3
    項分別定有明文。本件債務人具狀主張其每月必要生活費用
    應以最低生活費之1.2倍計算，揆諸上開說明，並互核債務
    人現居於配偶高凡雅所有之新北市五股區房屋，有卷附戶籍
    謄本及新北市新莊地政事務所建物所有權狀、建物登記第一
    類謄本在卷足憑（見本院卷第175至180頁），再參照衛生福
    利部公告110年度新北市每人每月最低生活費用為15,600元
    ，其1.2倍即18,720元（計算式：15,600元×1.2＝18,720元）
    ，本件自應以此數額作為債務人每月必要生活費用之基準。
　⒉扶養費部分：
　　債務人主張，扶養義務人有2人嚴廷睿、嚴品聿，其現在每
    月須負擔扶養費8,000元等語，並提出戶籍謄本、107至108
    年綜合所得稅各類所得清單、全國財產稅總歸戶財產查詢清
    單為憑（見本院卷第49至52頁、第57至60頁、第103至104頁
    ）。經查，嚴廷睿為99年生，現年11歲，嚴品聿為103年生
    ，現年7歲，有卷附債務人提出之上揭資料附卷可參（見165
    號卷第103至104頁），尚未成年，應足認嚴廷睿、嚴品聿等
    ，應有受債務人扶養之必要。再嚴廷睿、嚴品聿實際居住在
    新北市五股區，有共2位扶養義務人，故應以新北市110年度
    之每人每月最低生活費用15,600元之1.2倍即18,720元，再
    以2分之1之比例，作為債務人支付嚴廷睿、嚴品聿每月必要
    生活費用之核算標準。由是，債務人每月應負擔嚴廷睿、嚴
    品聿扶養費為8,000元，數額尚屬合理，自堪憑採。
  ㈣準上，以債務人每月收入28,500元，扣除個人每月必要生活
    費用18,720元及扶養費8,000元後，僅餘1,780元，而債務人
    現積欠之債務總額為856,460元，不計利息，尚須40年餘方
    得清償債務，堪認債務人之經濟狀況已有不能清償債務之虞
    ，而有藉助更生之制度以調整其與債權人間之權利義務關係
    ，從而重建其經濟生活之必要，本件自應許債務人得藉由更
    生程序清理債務。
四、綜上所述，債務人係一般消費者，其已達不能清償債務之程
    度，其中無擔保或無優先權之債務未逾1,200萬元，且未經
    法院裁定開始清算程序或宣告破產，又查無消債條例第6條
    第3項、第8條或第46條各款所定駁回更生聲請之事由存在，
    則債務人聲請更生，係屬有據。裁定如主文，並命司法事務
    官進行本件更生程序。
五、依消債條例第11條第1項、第45條第1項、第16條第1項，裁
    定如主文。
中　　華　　民　　國　　110 　年　　10 　月　　22　　日
                  民事第二庭    法　官　陳雅瑩
以上正本係照原本作成。
本裁定不得抗告。
本裁定已於民國110年10月22日下午4時公告。     
中　　華　　民　　國　　110 　年　　10　　月　　22　　日
                                書記官  鄭以忻